【裁判字號】    92,易,135
【裁判日期】    920930
【裁判案由】    竊盜
【裁判全文】
臺灣基隆地方法院刑事判決                          九十二年度易字第一三五號
    公  訴  人  臺灣基隆地方法院檢察署檢察官
    被      告  丙○○
右列被告因竊盜案件，經檢察官提起公訴（九十二年度偵字第一一八一號、九十二年
度偵續字第九號），本院判決如左：
    主  文
丙○○竊盜，累犯，處有期徒刑伍月，如易科罰金，以參佰元折算壹日。
    事  實
一、丙○○前因侵占案件，經臺灣高等法院臺中分院判處有期徒刑四月確定，於民國
    八十八年十一月九日執行完畢。丙○○與甲○○同是大圓山寺之義工，九十一年
    八月十五日，甲○○駕駛車牌號碼七六七─ＬＤ號營業小客車，搭載丙○○載一
    同至臺北縣金山鄉化緣，當日中午十二時許，甲○○欲至金山市場購物，遂將上
    開營業小客車停放在金山鄉○○路與信義路口，囑丙○○在車內等待，因天熱為
    使車內冷氣繼續運轉，遂未熄火，而將鑰匙插在電孔上，詎丙○○見甲○○將鑰
    匙留在車內，認有機可乘，竟萌為自己不法之所有，趁甲○○下車購物，未注意
    管理之際，逕自啟動電門，竊得該營業用小客車，供己代步之用。嗣為警於九十
    一年十二月十五日上午七時十分許，在桃園縣桃園市○○路○段六巷前查獲丙○○駕駛上開營業小客車。
二、案經甲○○訴由臺北縣警察局金山分局報告臺灣基隆地方法院檢察署檢察官偵查
    起訴。
    理  由
一、訊據被告丙○○坦承於九十一年八月十五日，搭乘被害人即告訴人甲○○所駕駛
    之七六七─ＬＤ營業小客車，共同前往臺北縣金山鄉化緣，嗣於九十一年十二月
    十五日為警查獲其駕駛告訴人甲○○上開營業小客車之事實，然矢口否認有何竊
    盜之犯行，辯稱係向告訴人甲○○借用該車，而非竊盜云云。經查：
（一）告訴人甲○○迭於偵查中指訴其與被告丙○○同是大圓山寺之義工，九十一年
      八月十五日駕駛七六七─ＬＤ營業小客車，搭載被告丙○○一同前往臺北縣金
      山鄉化緣，因其欲至市場購物，故而囑被告在車內等待，詎其購物回來後，發
      現被告將其上開車輛開走等語，核與證人即大圓山寺之寺廟管理人丁○○於九
      十二年三月十二日檢察官偵查中所證：告訴人與被告於九十一年八月十五日共
      同往北方化緣，當天下午二點左右，告訴人打電話告訴伊，車子不見了等語，
      及證人即車輛失竊當日受理告訴人報案之警員乙○○於九十二年八月二十九日
      本院訊問時結證稱：告訴人九十一年八月十五日至臺北縣警察局金山分局報案
      ，指稱他的車子遭同事開走，告訴車輛失竊，當天因不知開走他車子的同事年
      籍資料，所以當天沒有報案三聯單，僅通知在外巡邏的員警協尋車輛，告訴人
      直到九十一年八月十八日才將開走他車子的同事年籍資料拿來，故於九十一年
      八月十八日才開立車輛失竊受理報案單等語相符，此外復有贓物認領收據、臺
      北縣警察局車輛遺失受理報案單、車輛失竊資料個別資料查詢報表─查詢車輛
      認可資料、車輛車牌失竊作業─新增車輛認可資料各一紙在卷可參，是以告訴
      人指訴被告未經其同意，於九十一年八月十五日中午十二時許，將其上揭營業
      小客車開走之情，堪信為真實。
（二）被告丙○○雖辯稱係向告訴人甲○○借用該車云云，然為告訴人所否認，且觀
      諸前揭證人丁○○及乙○○之證詞，告訴人如係將該車借予被告使用，何以於
      發現被告將該車開走後，立即向臺北縣警察局金山分局報案，並打電話通知證
      人丁○○？況被告自承向告訴人借用該車，告訴人並未將該車之行車執照交予
      其使用，且未約定何時返還車輛之時間之事實，與一般借用車輛時，車主同時
      將車輛使用執照交予借用人，以供警察機關查驗之情有違，益明被告係未經告
      訴人同意，即開走該車，被告前揭所辯係事後飾卸之詞，不足採信。
（三）又告訴人甲○○固於九十一年十二月二十四日檢察官偵查中稱：「（李有無向
      你借車？）可能是他沒講清楚，而且找回車時，零件沒拆去賣，且還是懸掛我
      車牌，可能是誤會一場。」，然告訴人僅言係與被告丙○○間存有誤會，並未
      供述將車輛借予被告，此觀告訴人於同日經檢察官訊以：該車確實是李竊取？
      ，告訴人答以：是，是沒經過我同意等語，告訴人針對被告是否竊取其車輛之
      問題，已明確表示被告未經其同意而開走該車，再參以檢察官以告訴人所陳「
      可能是被告對借用之內容沒講清楚，以致造誤會」，推認被告應係向告訴人借
      用該車，而為被告不起訴之處分後（詳九十一年度偵緝字第三０六號不起訴處
      分書），告訴人不服檢察官之不起訴處分聲請再議之情，益可明告訴人所陳被
      告對借用之內容沒講清楚，以致造成誤會等語，應非坦承將該車借予被告之意
      。至告訴人係想原諒被告，怕被告被關，才說可能是誤會一場等語，亦經告訴
      人於本院九十二年六月二十七日訊問時供承明確。被告辯稱告訴人於檢察官偵
      查中已坦承將該車借予其使用云云，顯有誤會。
（四）再者，被告丙○○駕駛告訴人甲○○之上開營業小客車，於九十一年十二月十
      五日上午七時十分許，在桃園縣桃園市○○路○段六巷前，遭警盤查，而於逃
      逸之過程中與警車相撞，因而遭臺灣桃園地方法院檢察署檢察官以其涉犯刑法
      第一百三十五條第一項妨害公務罪、第二百七十七條第一項傷害罪、第一百三
      十八條毀損公務上掌管之物品等罪嫌提起公訴，嗣經桃園地方法院以證人即盤
      檢之警員周振發及案發時在場之民眾呂文清之證言及警車毀損之照門，認被告
      僅係為不願依警方指示接受攔檢而逃逸，而非未主動駕駛該營業小客車主動撞
      擊盤檢之警車，因而判決被告無罪，固有臺灣桃園地方法院九十二年度訴字第
      四四六號判決書一紙附卷可憑。然臺灣桃園地方法院九十二年度訴字第四四六
      號判決，係就被告是否涉犯妨害公務及傷害之犯行為審理，與本案被告是否竊
      取告訴人之上開營業小客車無涉，被告於該案獲判無罪之判決，無從資以為被
      告未竊取告訴人車輛之證據。
（五）末以，下列被告聲請調查之證據，本院認無調查之必要：
  １、被告聲請與告訴人對質：
      本院前訂於九十二年六月二十七日上午九時調查案，告訴人甲○○於當日上午
      八時五十六分到庭，經訊問完畢後先行離庭，被告丙○○則遲至當日上午九時
      三十八分始到庭，有本院九十二年六月二十七日訊問筆錄二份存卷可參，故而
      未能予告訴人對質，因被告於檢察官偵查中已與告訴人同庭對質，且告訴人業
      就被竊之情節詳為指述，故而本院認無再次傳喚告訴人到庭與被告對質之必要
      。
  ２、被告聲請調閱其將該車送往重光汽車修配廠保養整修之單據，以證明其向告訴
      人借用車輛：
      本院函請重光汽車修配廠提出被告該車送修之相關單據，未獲重光汽車修配廠
      回函，經本院於九十二年八月二十六日以公務電話詢問該修配廠負責人賴建良
      為何未回函，賴建良表示客戶前往修車，僅開立估價單給客戶，且估價單只留
      存三個月即丟棄，所以被告丙○○是否有前來修車，已無資料可查等語，有本
      院辦理刑案電話查詢登記表一紙在卷可憑，況縱使被告果曾將該車送往重光汽
      車修配廠保養整修，然所謂竊盜，係指意圖為自己或第三人不法之所有，竊取
      他人之動產，則被告於竊得該車後，基於所有人之地位，將該車送往修車廠保
      養整修，乃事理之常，是尚難以車輛送修之紀錄，據以亦證明告訴人係將該車
      借予被告使用。
  ３、被告提出加值語音通話費明細一紙，請求調查其與告訴人曾談到修車的紀錄：
      依卷附加值語音通話費明細，被告標出與告訴人通話之時間係九十二年五月二
      十六日，已在本件案發之後，且該通知費明細並未載明被告與告訴人間通話之
      內容，無從證明被告向告訴人借用車輛之事實，欠缺證據與待證事實之關聯性
      。
  ４、被告聲請履勘九十一年八月十五日當天之行程，以明告訴人之指訴是否屬實，
      及調查大圓山寺是否涉宗教詐欺：
      本件竊盜之犯罪事實已臻明確，且被告此部分之聲請與竊盜罪之犯罪事實亦無
      何重要關聯性。
（六）綜上各節，本件事證明確，被告竊盜之犯行洵堪認定，應依法論科。
二、按刑法第三百四十二條之背信罪，須以為他人處理事務為前提，所謂為他人云者
    ，係指受他人委任，而為其處理事務而言，苟無委任之事實，即無成立背信之餘
    地（最高法院八十二年度臺上字第二九七四號判決意旨參照）。查告訴人甲○○
    係囑被告丙○○前揭七六七─ＬＤ號營業小客車內等待之情，業據告訴人指訴在
    卷，可知被告並未受委任為告訴人處理關於車輛之事務，核與上開背信罪之構成
    要件有間，又告訴人雖離開該車，然其既未熄火，又囑被告在車內等待，顯係暫
    時離開，並未喪失對該車之管領力，因認該車仍在告訴人之持有中，被告未經告
    訴人之同意，乘告訴人暫時離開車輛，未注意管理之際，以插於車輛電門之鑰匙
    啟動車輛而將車開走，核其所為，應係犯刑法第三百二十條第一項之竊盜罪。次
    查被告前曾受如事實欄所載有期徒刑之執行，此有臺灣高等法院被告全國前案紀
    錄表附卷可考，其於有期徒刑執行完畢後五年以內，再犯本件最重本刑為有期徒
    刑以上之刑之罪，為累犯，應依法加重其刑。爰審酌被告有多次竊盜前科，素行
    不端，且不思以己力賺取財物，以竊盜之方法，破壞他人財產安全非輕、及竊盜
    之手段、竊得之財物價值及犯罪後態度等一切情狀，量處如主文所示之刑，並諭
    知易科罰金之標準。
據上論斷，應依刑事訴訟法第二百九十九條第一項前段，刑法第三百二十條第一項、
第四十七條、第四十一條第一項前段，罰金罰鍰提高標準條例第一條前段、第二條，
判決如主文。
本案經檢察官張志明到庭執行職務。
中      華      民      國      九十二      年     九     月    三十    日
                                臺灣基隆地方法院刑事第二庭
                                    審判長法  官    邱志平
                                          法  官    汪梅芬
                                          法  官    劉桂金
右正本證明與原本無異。
對於本件判決如有不服，應於收受送達後十日內，向本院提出上訴書狀，上訴於臺灣
高等法院，並按他造當事人之人數附具繕本。
                                          書記官    黃士元
中      華      民      國      九十二      年     十     月    三      日
附錄論罪法條
刑法第三百二十條第一項：
意圖為自己或第三人不法之所有，而竊取他人之動產者，為竊盜罪，處五年以下有期
徒刑、拘役或五百元以下罰金。


司法院資訊處製作；財團法人民間司法改革基金會備份。
